【裁判字號】    90,上易,1056
【裁判日期】    900724
【裁判案由】    竊盜
【裁判全文】
臺灣高等法院臺中分院刑事判決                民國九十年度上易字第一五六號
      上  訴  人
      即  被  告  丁○○
右上訴人因竊盜案件，不服臺灣台中地方法院八十九年度易字第四０二四號中華民國
九十年四月三日第一審判決（起訴案號：臺灣台中地方法院檢察署八十九年度偵字第
四四九四號），提起上訴，本院判決如左：
      主     文
原判決撤銷。
丁○○於夜間侵入住宅竊盜，處有期徒刑陸月。如易科罰金以參佰元折算壹日。
      事     實
一、丁○○前曾於民國（下同）八十四年間因犯詐欺罪，經臺灣高等法院臺中分院於
    八十六年一月二十八日判處有期徒刑八月，緩刑四年確定。緣於丁○○得知台中
    市○○○路○段廿四號遭法院查封，且已進行至拍賣程序，其有意參與前開房地
    之競標，即於八十八年十二月九日晚上十一時三十五分許夜間，至台中市○○○
    路○段二十四號（下稱甲處）及二十七號（下稱乙處）二處察看，其中二十四號
    該處，為己○○自七十三年起，向該屋地之所有權人陳婉如以每月新台幣（下同
    ）二萬五千元之代價承租而來，其一樓係從事水電材料批發之店面，其營業時間
    為自早上八時至晚上八時許，二樓為己○○本人居住，三樓為己○○之母親張李
    春麗居住，四樓則為己○○之弟弟、弟媳居住，出入均須由一樓店面出入，為住
    宅兼供經營水電材料批發之商號，另二十七號該處，則為己○○於七十七年起，
    向該屋所有權人黃彩惠以每月一萬五千元租賃一樓及地下室作為水電材料行之倉
    庫使用，二、三樓則為不詳姓名之人租賃居住使用，二、三樓出入，亦需由一樓
    倉庫出入，為住宅兼供倉庫使用，丁○○至前揭甲處時，先在馬路中間大喊：水
    電行的老闆啊，有房子要出租嗎？張李春麗在甲處三樓，見狀即答以：沒有房子
    有出租等語，旋即進房休息，李安裕即在外察看屋況，詎李安裕於同年月晚上十
    二時許，見甲處之鐵捲門尚留有距地面約三十公分之高度未鎖、乙處鐵捲門亦未
    上鎖，竟於前揭時地，徒手以拉起未上鎖之鐵捲門之方法，先在甲處之一樓，竊
    取己○○所有之喜德釘牌鑽頭八支、日製ａｍｋ牌鴨嘴鉗三支、太平洋牌電線一
    捆、日本富士牌活動扳手二支、三用電表一台及測距機二台（下稱Ａ物），得手
    後，將之置放於走廊處，後又接續侵入乙處之一樓及其地下室，竊取己○○所有
    之旭光牌四尺日光燈具單管六組、雙管三組（下稱Ｂ物），得手後，亦將之置於
    走廊處，以俟一併處理，嗣於同年月十日凌晨零時三十五分許，丁○○已將其所
    竊得之Ａ物裝入袋子內，置於其所騎乘之000－0000號輕型機車上，又要
    將其所竊之Ｂ物綑綁在其所騎乘之000－0000號輕型機車後座上時，為郭
    崑陽所發現，適己○○亦返家，經郭崑陽電知，發現上情，乃報警當場查獲。
二、案經台中市警察局第一分局報請臺灣臺中地方法院檢察署檢察官偵查起訴。
      理  由
一、訊據被告丁○○固不諱言於前揭時間，在甲、乙二處，拿取被害人己○○所有之
    前開物品之事實，惟矢口否認有何竊盜之犯行，辯稱：伊當天係前往甲處，察看
    法院查封拍賣中之甲處房屋的使用情形，當天要察看的房屋件數很多，故遲至夜
    間才到該處，察看房屋後，因順便想購買整修房子所需之五金、水電等器材，所
    以才至甲處屋內，向甲處樓上的人喊說：要買東西等語，可能因其本身有躁鬱症
    ，當時精神狀況不佳，吃藥並配酒服用始產生幻想作用，方誤解樓上之人之回應
    ，以為說要買東西可以自己先拿，等老闆回來再算錢，才拿取前揭物品，卻遭屋
    主誤以為是小偷而報案云云。經查：（一）右揭被告之犯罪事實，業經被害人己○○在警訊、偵查中及原審法院審理時指訴歷歷，且證人郭崑陽（即居住在同地
    段二十五號之被害人鄰居）亦到庭證稱：被告確有喊叫二、三聲，我打開窗戶看
    ，但是沒有看到人，那天晚上狗叫的很兇，我打開門一看，看到有一個人從廿四
    號房子出來，他的機車放在廿七號對面，我看他在廿四號、廿七號進進出出，因
    為廿七號是廿四號的倉庫，我就覺得奇怪，這個人怎會在這二間房子進進出出，
    我看到他的機車上有很多東西，我就再回家，打電話給被害人，我就問說是否有
    人要向你買東西，他說沒有，結果他就趕快跑到樓下看，後來己○○看到那個人
    拿很多工具都是他的，而且已經用袋子裝好放在機車上，後來被害人就趕快報警
    ，我就上樓去，我當時只有看到一個人等語（詳見同法院九十年二月二十一日訊
    問筆錄），其中就證人郭崑陽就所證述之被告確有在外面喊二、三聲等情，核與
    證人張李春麗（即居住在前開二十四號房屋三樓之被害人之母親），亦於原審時
    到庭證述：當天有聽到一個人在喊叫要租房子，我答稱沒有房子要租，對方確實
    沒有喊說要買東西等語相符（詳見同上訊問筆錄），再參以證人郭崑陽與被告並
    無仇隙，其並無任何誣指之動機存在，且證人所處的位置係在甲、乙處的對面，
    其目睹被告進出甲、乙處之情形，亦合於常情及被告苟真有意購買五金、水電材
    料，何需有趁深夜水電器材行已關門之際為之？另證人乙○○到庭證稱，其帶被
    告到水電行按門鈴，老闆不在，其即回家等情。老闆既不在，被告又如何向之購
    物，被告前妻吳凰滿則到庭證稱，其宅無須修繕，不須那些五金器材。且被告拿
    取被害人前開物品之後，並未留下任何訊息及個人資料，直至被查獲時，始辯稱
    係要購買，且其所稱之購買態樣亦與交易常態不符，更徵證人郭崑陽、張李春麗
    前開證述屬實，應堪採信。此外，被告查獲後之情況，復有贓物保管收據二紙、
    照片四幀及台中市警察局第一分局警員周朕平偵辦丁○○竊盜案報告書一紙附卷
    可稽，均核與被害人上開指述相符，足認被害人前開之指述，堪以採信。（二）
    雖證人鄭火金於原審法院到庭證稱略以：伊於事後才知道的，於十日才到水電行
    去瞭解這件事，伊聽被害人的母親的大概意思，時間經過太久，伊想不起來，伊
    記得被害人的母親好像說一個月要租多少錢等語。惟查，一則證人鄭火金並非親
    自目睹整個事件的人，再則其亦無法明確證明被告確有前往甲、乙二處購買水電
    材料，僅敘以記得云云，足見其對本件被告犯行多所隱瞞，況其並未親自目睹本
    件被告犯行，其所為之證詞，自不足採信。（三）雖被告於原審辯以：當天因服
    用藥物及酒類，以致精神狀況不佳而產生幻想作用，方誤解樓上之人之回應，以
    為說要買東西可以自己先拿，等老闆回來再算錢，才拿取前揭物品，卻遭屋主誤
    以為是小偷而報案云云，並提出臺灣省立台中醫院診斷證明書（八十八年五月二
    十日、省中醫字第一二五六號）、行政院衛生署臺中醫院診斷證明書（八十九年
    十二月二十八日、署中醫字第八七六二號）影本各乙紙為憑。惟查，被告經台中
    市第一分局警員周朕平於八十八年十二月十日凌晨二時四十五分對被告為酒精測
    試時，其並無任何酒精反應，有酒精測試結果單一紙附卷可稽（詳見八十九年度
    偵字第四四九四號偵查卷第二十九頁），其是否有飲酒己非無疑？況縱使有飲酒
    於經過二個小時後，即無任何酒精反應，且被告之診治醫師戊○○亦到庭結證，
    被告有躁鬱症，如果沒有喝酒，就很正常。足徵其行為時，並未達精神耗弱之程
    度，況被告自警訊被查獲時起至移送地檢署止，對其犯行均能擇其有利而辯之，
    與常人無異，亦無任何精神病徵之反應出現，而上開二紙證明書亦僅得證明被告
    於上開診斷證明書開立之時，確有躁鬱症及憂鬱症之發作，及發作時併有情緒易
    激動、判斷力困難而已，與本件並無任何因果上的關係，自亦不足為其為本件犯
    行時，有何精神異常之證明。（四）雖被告另提出吳凰滿、庚○○出具之證明書
    影本乙紙，證明書內容略為：丁○○於前述時間曾協同立證明書人到前揭地點看
    房子，並曾向水電材料行喊稱要買材料，樓上有女聲回應說可先將所要材料自行
    拿取，老闆再下去跟他結帳云云，然查，被告於原審自己自承吳凰滿、庚○○有
    去，只是先走而已云云，所供與二人名義所立之證明書記載內容不符；且吳凰滿
    到庭亦證稱，該證明書係被告自繕，其沒看內容即簽名，並稱其係事發後警察通
    知才到現場等情，足見前開證明書顯與事實不符，自不足採。綜上所述，被告所
    辯，顯係卸責之詞，要難置信，本件事證明確，其犯行堪予認定，應依法論科。
    另被告請求傳訊之證人丙○○則到庭結證，其不認識被告，不知發生何事。至於
    證人庚○○既經傳拘未獲，然所欲證明者係與吳凰滿者相同，自無再行拘提之必
    要。再被告嗣所提出所謂有鄰長簽名之字條及現場照片均屬事後再至現場所生之
    事物，均不足為被告有利之認定，自更無鑑定或至現場履勘必要，均附此敘明。
二、按甲、乙二處，樓上均供住宅之用，而且均須由一樓出入，自屬住宅之範疇。核
    被告所為，係犯刑法第三百二十一條第一項第一款於夜間侵入住宅竊盜罪。被告
    先後二次竊盜犯行，時間緊接，行竊地點係同一人所有之隔鄰倉庫，且二次竊得
    之物均置於同一處所，顯係接續犯，公訴人認係連續犯，核有誤會。原審予以論
    罪科刑，固非無見，惟查，被告係接續犯，原審依連續犯論處，自有違誤，被告
    上訴意旨，否認犯罪，雖無理由，然原審判決既有未當，自應由本院加以撤銷改
    判。爰審酌被告雖正值壯年，在前犯之緩刑後，仍不知謹慎行事，犯罪後猶圖飾
    卸責，然念其有躁鬱症，且犯罪所得已由被害人領回，犯罪所生之損害屬輕微等
    一切情狀，量處如主文第二項所示之刑。並諭知有期徒刑易科罰金折算標準。
據上論斷，應依刑事訴訟法第三百六十九條第一項、第二百九十九條第一項前段，刑
法第三百二十一條第一項第一款、第四十一條第一項前段，罰金罰鍰提高標準條例第
二條，判決如主文。
本案經檢察官甲○○到庭執行職務。
中      華      民      國    九十      年      七      月     二十四   日
                              臺灣高等法院臺中分院刑事第七庭
                                    審判長法  官  林  榮  龍
                                          法  官  謝  說  容
                                          法  官  黃  日  隆
右正本證明與原本無異。
不得上訴。
                                          書記官  林  端  容
中      華      民      國    九十    年      七       月    二十六    日
                                                                       Ａ


司法院資訊處製作；財團法人民間司法改革基金會備份。
